臺灣彰化地方法院民事判決　100年度訴字第738號
原　　　告　葉 浴 楠
　　　　　　陳 寶 月
共　　　同
訴訟代理人　林 更 祐　律師
被　　　告　葉 浴 棋
上列當事人間請求損害賠償事件，原告提起刑事附帶民事訴訟，
經本院刑事庭裁定移送民事庭（100年度附民字第80號)，本院於
民國100年9月21日言詞辯論終結，判決如下︰
    主      文
被告應依序給付原告葉浴楠、陳寶月各新台幣36,000元、新台幣
80,000元，及均自民國99年12月21日起至清償日止，按年息百分
之5計算之利息。
原告其餘之訴駁回。
本判決第一項得假執行。但被告如分別以新台幣36,000元、新台
幣80,000元為原告葉浴楠、陳寶月預供擔保，各得免為假執行。
原告其餘假執行之聲請駁回。
    事實及理由
一、原告主張：被告與原告葉浴楠、訴外人葉漣法（即原告陳寶
    月之夫）三人為兄弟，就設址彰化縣和美鎮○○路46巷19號
    之「彰化縣私立上傑托兒所」（由原告陳寶月擔任所長）建
    物有產權及租金糾紛，致對葉浴楠、陳寶月心生不滿。於民
    國99 年7月16日上午11時50分許，被告與葉浴楠在該托兒所
    之辦公室理論不成後，基於傷害之犯意，拿起辦公室內葉浴
    楠座位旁之電風扇，朝葉浴楠腳邊的地板砸去，致該電風扇
    落地撞及葉浴楠之左腳踝，造成葉浴楠之左腳踝擦挫傷。又
    於99 年7月19日上午11時55分許，被告到上開托兒所之辦公
    室，質問斥責坐在辦公室OA隔間內之陳寶月，並基於傷害之
    犯意，脫下頭戴的安全帽後，奮力丟向陳寶月座位旁的辦公
    桌，使該安全帽反彈撞及陳寶月，陳寶月隨即拿起該安全帽
    丟至OA隔間外，被告竟拾回安全帽，朝著陳寶月揮舞，陳寶
    月閃避後趨前欲阻止，遭被告手持安全帽推打，致受有腦震
    盪及上唇挫傷。被告上開不法犯行，業經台灣彰化地方法院
    檢察署檢察官依傷害罪聲請簡易判決處刑，並為本院刑事庭
    以100年度易字第575號刑事判決各判處拘役30日、有期徒刑
    ３月在案等情，本於侵權行為之法律關係，求為命被告分別
    賠償原告葉浴楠、陳寶月慰撫金各新台幣(下同）100萬元及
    均自起訴狀繕本送達翌日起至清償日止，按年息百分之５加
    給利息之判決，並願供擔保請准宣告假執行。
二、被告則以：原告指控其傷害，純屬不實，刑事部分，伊已提
    起上訴，請向黃紀源診所、財團法人彰化基督教醫院調取原
    告二人於99年間之全部病歷資料，並向中央健康保險局中區
    分局調取原告二人99年間全部就診記錄及黃紀源診所於99年
    7 月16日、17日為原告葉浴楠看診之醫藥費用明細、彰化基
    督教醫院於99 年7月19日為原告陳寶月看證之醫藥費用明細
    ，以證明原告請求賠償精神慰撫金，於法無據等語，資為抗
    辯，並聲明請求駁回原告之訴，如受不利判決，請准予供擔
    保免為假執行。
三、原告主張被告於前揭時地，先後以電風扇砸向原告葉浴楠腳
    邊地板，使電風扇彈起撞擊原告葉浴楠，及奮力丟擲安全帽
    並手執安全帽推打之方式，分別造成原告葉浴楠左腳踝擦挫
    傷、原告陳寶月腦震盪及上唇挫傷之事實，有黃紀源診所診
    斷證明書、現場監視器翻拍照片、原告葉浴楠傷勢及電風扇
    照片、財團法人彰化基督教醫院診斷書、現場監視器翻拍照
    片、原告陳寶月傷勢及安全帽照片附前開刑事偵查卷可參。
    本院刑事庭於審理時勘驗前開托兒所監視器錄影結果，被告
    與原告發生衝突時，確有朝原告葉浴楠腳邊丟擲辦公室內之
    電風扇，及以安全帽敲打桌面並持該安全帽向著原告陳寶月
    揮舞等情事，有勘驗筆錄附刑事卷可證。而被告因此經本院
    刑事庭分別判處拘役30日（傷害葉浴楠部分)、有期徒刑3月
    （傷害陳寶月部分），復有刑事判決在卷可按。被告空言否
    認其有前開傷害原告之行為，委無可採，所請調取原告二人
    於黃紀源診所、彰化基督教醫院99年間之全部病歷，及向中
    央健康保險局中區分局調取原告於99年間之全部就診記錄、
    黃紀源診所、彰化基督教醫院因原告二人就診之醫藥費用明
    細資料，因事證已明，核無必要。至於原告陳寶月在受傷後
    ，雖至同日下午18時27分許，始前往彰化基督教醫院急診就
    醫，以其所受上唇挫傷屬外皮輕微病症，腦震盪在病況非屬
    嚴重下，則在受創後應經過相當期間之觀察，才會出現自覺
    症狀而得加以確認，故尚不能以原告陳寶月未立即就醫，認
    其未受此等傷害，或者該等傷害非屬被告上開行為所造成。
    故原告主張之此部分事實，堪信為真實。
四、按因故意或過失，不法侵害他人之權利者，負損害賠償責任
    。不法侵害他人之身體、健康者，被害人雖非財產上之損害
    ，亦得請求賠償相當之金額，民法第184條第1項前段、第19
    5條第1項前段定有明文。此所稱非財產上損害即精神慰撫金
    ，雖與財產上損害之計算不同，然非不可斟酌雙方身分資力
    與加害程度及其他各種情形核定相當之數額 (最高法院51年
    台上字第223號判例意旨參照)，即慰撫金之量定，應斟酌雙
    方之身分、地位、智識程度、經濟狀況、侵害行為之情節及
    被害人受侵害權利之性質、身心痛苦程度等關係定之。查被
    告分別以丟擲電風扇、揮舞安全帽等方式，造成原告二人受
    傷，係故意不法侵害原告之身體、健康，原告以其因此精神
    上受有痛苦，本於侵權行為之規定，請求被告賠償慰撫金，
    於法即屬有據。而原告葉浴楠與被告為親兄弟，排行各為老
    二、老大，原告陳寶月則為被告之弟媳（即排行老三葉漣法
    之妻），原告葉浴楠學歷為大學畢業，名下有多筆土地、房
    屋及股票投資；原告陳寶月學歷為專科畢業，名下有土地、
    房屋及多筆股票投資；被告學歷則為高商畢業，名下亦有土
    地、房屋及多筆股票投資，為兩造分別陳明，並有稅務電子
    閘門財產所得調件明細表在卷可參。審酌兩造為血、姻親關
    係，有濃密親屬情誼，並均有良好之學識、地位及經濟能力
    ，理應相互忍讓、和睦相處，即使因故有所爭執，亦應本乎
    理性，不應訴諸暴力，致傷和氣，暨被告行為之手段、行為
    後態度、原告二人所受傷勢（依黃紀源診所診斷證明書載原
    告葉浴楠受傷後就診二次，彰化基督教醫院之診斷書載原告
    陳寶月有腦震盪，但於當日急診後約50分左右即離院，可知
    其等受傷症狀並非嚴重）及精神上受打擊之程度等一切情狀
    ，認為原告各請求被告賠償慰撫金100 萬元，尚嫌過高，葉
    浴楠部分應以36,000元、陳寶月部分應以80,000元，始為相
    當。其請求逾此金額之部分，應不予准許。
五、綜上所述，原告依侵權行為之法律關係，請求被告賠償慰撫
    金，葉浴楠部分在36,000元，陳寶月部分在80,000元，並均
    自起訴狀繕本送達（由原告以自行寄送，被告收受日期為99
    年12月20日，參原告所提掛號郵件收件回執）之翌日即99年
    12月21日起至清償日止，按年息百分之５計算利息之範圍，
    洵屬正當，應予准許。逾此範圍部分，為無理由，應予駁回
    ，該部分假執行之聲請，失所附麗，應併予駁回之。
六、本判決命被告給付之金額未逾50萬元，應依職權宣告假執行
    。被告陳明願供擔保免為假執行，核無不合，併酌定相當擔
    保金額准許之。
據上論結，原告之訴為一部有理由，一部無理由，依民事訴訟法
第389條第1項第5款、第392條第2項，判決如主文。
中    華    民    國   100    年    9     月    28    日
                          民事第一庭
                              法  官  陳 瑞 水
以上正本係照原本作成。
如對本判決上訴，應於判決送達後20日內向本院提出上訴狀。如
委任律師提起上訴者，應一併繳納上訴審裁判費。
中    華    民    國   100    年    9     月    28    日
                              書記官  蕭 美 鈴